【裁判字號】    92,台上,2418
【裁判日期】    920507
【裁判案由】    違反毒品危害防制條例
【裁判全文】
最高法院刑事判決                              九十二年度台上字第二四一八號
    上  訴  人  甲○○
    選任辯護人  黃慕容律師
右上訴人因違反毒品危害防制條例案件，不服台灣高等法院台南分院中華民國九十二
年二月二十六日第二審更審判決（九十一年度上更(一)字第五七六號，起訴案號：台灣
嘉義地方法院檢察署八十八年度偵字第一七八號），提起上訴，本院判決如左：
    主  文
上訴駁回。
    理  由
按刑事訴訟法第三百七十七條規定，上訴於第三審法院，非以判決違背法令為理由，
不得為之。是提起第三審上訴，應以原判決違背法令為理由，係屬法定要件。如果上
訴理由狀並未依據卷內訴訟資料，具體指摘原判決不適用何種法則或如何適用不當，
或所指摘原判決違法情事，顯與法律規定得為第三審上訴理由之違法情形，不相適合
時，均應認其上訴為違背法律上之程式，予以駁回。本件上訴人甲○○上訴意旨略稱
：(一)、證人黃松田於民國八十七年十一月十九日警訊時供稱：伊自八十七年五月份開
始至同年九月底左右；在上訴人住處二樓向上訴人購買安非他命，係一手交錢，一手
交貨等語，則何來原判決所認「尚欠上訴人三千元」之事？黃松田於八十八年一月十
一日偵查庭改稱：自八十七年五月間開始，至上訴人被抓前幾個禮拜為止，向上訴人
購買安非他命，是郜雲龍入獄後，上訴人才賣安非他命給伊，交易地點在上訴人住處
，有時樓下，有時樓上等語，與其警訊中初供不符。黃松田於八十八年二月二十三日
第一審訊問時稱：自八十七年五、六月至同年夏天向上訴人買安非他命，在上訴人住
處二樓臥室買的等語，所述交易地點與偵查中所言或樓上，或樓下等情不符，所指夏
天與先前所言九月底亦不符，足見其供述不盡相符，自不可取。又黃松田就開始向上
訴人購買安非他命之起始時間，均稱八十七年五月間或五、六月間，原判決卻認「郜
雲龍證稱八十七年六、七月間介紹上訴人與黃松田認識，而購買毒品非人生中大事，
並無牢記日期之必要，是黃松田稱大約是八十七年五、六月間（夏天），實應是六、
七月間」等情，所認事實與卷內黃松田之證言不符，有判決理由不備或矛盾之違誤。
(二)、證人黃松田警訊時供稱：「我都先打甲○○家電話（０五）0000000或直
接到甲○○家找他，然後向他購買安非他命，每次一千至三千元不等」等語，但依卷
內台灣嘉義地方法院檢察署八十七年九月十八日核發「通訊監察書」（監察時間自八
十七年九月十九日起至八十七年十月十八日止）後，所附「通訊監察譯文表」受監聽
電話之通話紀錄，僅有一通上訴人打給黃松田未提到買賣安非他命相關事項之電話，
與黃松田所述之交易模式不符，且應無毒犯敢以自己家中電話聯絡販毒之事，足見黃
松田之供述乏證據佐證屬實。(三)、上述通訊監察譯文表所載日期欄僅部分載為八十七
年，並無「月、日」，亦無打出、打入之時分，且無錄音帶供調查、勘驗，則其內容
之真實性如何，非全無商榷餘地。(四)、原判決附表一編號１之通話人為上訴人與黃建
智，依其內容不足以證明上訴人有販賣安非他命予黃松田；原判決附表一編號２上訴
人與黃松田之通話內容未言及要交易毒品之事；原判決附表二編號２似為華泰欲問上
訴人如何使用安非他命之方法，亦與黃松田無關；原判決附表二編號１係上訴人欲向
某男買東西，更與上訴人是否販賣毒品與黃松田無涉。況上訴人曾轉讓安非他命予黃
松田，因而被判處有期徒刑一年二月確定，則通聯紀錄內所稱之「東西」固係安非他
命，亦不能證明上訴人有販賣安非他命予黃松田，惟原判決竟認不得遽稱通聯紀錄無
何佐證之證據價值，顯有適用法則不當之違法。(五)、證人郜雲龍於九十年十月二十三
日第一審調查時證稱：八十七年伊服刑前，黃松田精神狀況不是很正常，因他吃藥會
疑神疑鬼，會亂說話，上訴人與黃松田互相吸食對方之安非他命，應該是不用錢，因
為他們是很好的朋友，伊未曾看過他們拿過錢，黃松田之妻常開車至上訴人住處，黃
松田夫妻感情不錯，常常一起出去等語，足見八十七年五月至九月間，與黃松田關係
最密切者為其妻李秋蓮及郜雲龍、上訴人而已，黃松田之父母、兄弟既未與黃松田朝
夕相處，渠等於原審所述八十七年間黃松田之精神狀況正常等情，自難採信。(六)、證
人李秋蓮於九十年九月二十日第一審調查時證稱：伊未曾接過上訴人之電話，不知黃
松田有無向上訴人買安非他命，不知黃松田向何人買安非他命，伊與黃松田分房，根
本搞不清黃松田八十七年時之神智為何等語，惟其於九十年三月一日陪同黃松田至嘉
義榮民醫院精神科就診時，向醫院描述黃松田自二十餘歲開始出現情緒不穩、幻聽、
幻覺、自語等症狀，究竟八十七年黃松田之精神狀態如何，原審未再傳李秋蓮調查清
楚，竟改傳黃松田之父母及胞弟，並採信渠等之陳述，顯違證據法則，且有調查未盡
之違法。(七)、原審未採信上開郜雲龍、李秋蓮有利上訴人之供詞，未說明其理由，又
未再傳郜雲龍到庭調查，亦屬違法等語。
惟查證據之取捨與其證明力之判斷，以及事實有無之認定，屬事實審法院之職權，苟
其取捨證據與判斷證據證明力並不違背經驗法則及論理法則，即不容任意指為違背法
令，而執為第三審適法之上訴理由。本件原審認定上訴人有原判決事實欄所載之連續
販賣第二級毒品安非他命予黃松田施用之犯行，係以該事實已據黃松田於警訊、偵查
及第一審調查時證述綦詳，證人郜雲龍於檢察官偵查時證稱：「黃松田打電話給甲○
○看有沒有，他要一泡，我在旁邊有聽到，他就過去了，……（問：你有無一起過去
？）有時候會一起過去」等語，而依郜雲龍於偵查及第一審所稱，上訴人係於郜雲龍
住處轉讓安非他命予黃松田施用，是郜雲龍所聽到黃松田向上訴人聯絡毒品之事，應
非指上訴人免費贈送安非他命予黃松田施用之事，而是指販賣安非他命之犯行。郜雲
龍於偵查時證稱：伊帶黃松田至上訴人家介紹他們二人認識是在八十七年六、七月間
等語，黃松田於警訊、偵查及第一審調查時雖稱於八十七年五、六月間開始向上訴人
購買安非他命，惟其於偵查中亦解釋稱：「（問：為何郜雲龍說你在八十七年六、七
月間才認識甲○○？）夏天那時候，……我說的是大概的時間，只知道是夏天」等語
，二人所稱之時間相差不到一個月，而衡諸常情，黃松田向上訴人購買第二級毒品並
非人生中之大事，並無牢記日期之必要，是黃松田稱大約係於八十七年五、六月間（
夏天），實應為八十七年六、七月間，不得因此認黃松田所述與事實不相符合。黃松
田於八十九年四月二十四日開始至嘉義榮民醫院就診，其病歷摘要報告雖記載「個案
自二十餘歲開始出現情緒不穩、幻聽、幻覺、自語、在外遊蕩……」等情，但依該院
函復結果，此係屬黃松田於九十年三月一日住院時家屬陳述之症狀，而據黃松田之父
黃清龍於原審調查時證稱：「黃松田結婚時並無精神疾病，他生有一子四女，我平常
看他很正常，工作很認真」等語；黃松田之母管玟秀於原審調查時證稱：「黃松田平
常精神正常，他擔任鐵工作，是黃松田生了他的長女黃毅瑋（八十八年五月四日生）
之後，因為吸食強力膠才發生精神疾病事情，之前黃松田精神正常，他還有一個弟弟
叫黃建智」等語；黃建智於原審調查時亦證稱：「黃松田被警察捉去（指八十七年十
一月間之事）我知道，當時並沒有聽說黃松田精神上有任何問題，當時黃松田頭腦並
沒有問題」等語，參以黃松田於警訊、偵查及第一審調查時所述之情節，前後供述大
致相符，並無何怪異之處，足見其於八十七年十一月十九日被警查獲後至第一審調查
時，並無精神疾病，並無上訴人及郜雲龍所指精神狀態不佳、疑神疑鬼、亂說話之事
。況黃松田於八十七年間如有精神疾病，上訴人及郜雲龍怎願與其交往並提供毒品一
同施用，是上訴人及郜雲龍指黃松田有精神疾病云云，乃卸責及迴護之詞，自難採信
。又原判決附表一、二所示電話通訊監察譯文內容，為上訴人及黃建智所不否認之事
實，該通話內容所稱「東西」一錢七或八，須透過玻璃球來用，足認該「東西」應為
安非他命。又上訴人倘非為貪圖暴利，無挺而走險之理，是其販賣安非他命予黃松田
無非基於牟利之意圖等證據，予以綜合判斷，認上訴人所為，成立毒品危害防制條例
第四條第二項之販賣第二級毒品既遂罪，於法定刑內量處其刑，已詳敘其所憑證據與
認定之理由。並指駁、說明上訴人否認犯罪，所辯為卸責飾詞，所為論斷，均有卷存
證據資料可資覆按。查黃松田於偵查及第一審調查時均稱其尚欠上訴人三千元之安非
他命價款，原判決理由中敘述此事，並非無憑據。黃松田先後所述究竟在上訴人住處
之二樓或一樓向上訴人購買安非他命，雖不盡相同，但均在上訴人之住處，尚難以此
枝節差異，認其證言均不可採。黃松田係證稱其係先打電話或直接到上訴人住處買安
非他命，並非一定先打電話聯絡才至上訴人住處買，則卷附八十七年九月十九日至同
年十月十八日之通訊監察譯文雖無黃松田打電話給上訴人聯絡購毒之事，亦不能證明
無購毒之事，上訴意旨據此指摘黃松田之供述為不可取云云，尚有誤會。又該通訊監
察時間已載明如前，雖譯文未載明確實時間，但上訴人並不否認其真正，自難依此否
定其證據能力，況通訊內容亦無有關本件買賣毒品之通話，原判決亦未直接引用為認
定上訴人犯罪之證據，尚難據此為合法之上訴理由。黃松田之妻李秋蓮於第一審已證
稱：因與黃松田分房，不知其神智狀況等語，黃松田之父黃清龍於原審又證稱：黃松
田死亡後，李秋蓮就離家，很少回家等語，則李秋蓮既已供述不知黃松田之精神狀況
，現又去向不明，原審未再傳訊其到庭作證，尚難指有調查未盡之違法。第一審有傳
訊證人郜雲龍，郜雲龍於九十年十月二十三日第一審調查時已明確供證不知八十七年
間黃松田之精神狀況，因八十七年八月間其已入監服刑，至八十九年八月底才出監等
語，則八十七年十一月十九日黃松田被警查獲後警訊、偵查中之精神狀況如何，郜雲
龍當然不知悉，原審未再予傳訊，亦無上訴意旨所指調查未盡之違法。至於其他上訴
意旨所指，均係就原審依憑證據所為認事、採證職權之合法行使，以及原判決已有論
列說明之事項，漫指為違法，再為單純事實上之爭執，殊與法律規定得為第三審上訴
理由之違法情形不相適合，衡以前述說明，其上訴為違背法律上之程式，應予駁回。
據上論結，應依刑事訴訟法第三百九十五條前段，判決如主文。
中      華      民      國    九十二    年      五      月      七      日
                              最高法院刑事第七庭
                                  審判長法官  張  信  雄
                                        法官  賴  忠  星
                                        法官  張  清  埤
                                        法官  呂  永  福
                                        法官  孫  增  同
      右正本證明與原本無異
                                              書  記  官
中      華      民      國    九十二    年      五      月     十九     日


司法院資訊處製作；財團法人民間司法改革基金會備份。
